臺灣屏東地方法院民事裁定　　　　　　 110年度訴聲字第10號
聲　請　人　彭敏茜　

相　對　人　蘇財福　
上列當事人間請求履行契約事件（本院110 年訴字第677 號），
聲請人聲請許可為訴訟繫屬事實之登記，本院裁定如下：
    主  文
聲請駁回。
    理  由
一、按訴訟標的基於物權關係，且其權利或標的物之取得、設定
    、喪失或變更，依法應登記者，於事實審言詞辯論終結前，
    原告得聲請受訴法院以裁定許可為訴訟繫屬事實之登記，民
    國106 年6 月14日修正公布並施行之民事訴訟法第254 條第
    5 項定有明文。其修正理由為「現行條文第五項規定旨在藉
    由將訴訟繫屬事實予以登記之公示方法，使第三人知悉訟爭
    情事，俾阻卻其因信賴登記而善意取得，及避免確定判決效
    力所及之第三人受不測之損害。其所定得聲請發給已起訴證
    明之當事人，係指原告；其訴訟標的宜限於基於物權關係者
    ，以免過度影響被告及第三人之權益。」可知依上開規定得
    許可為訴訟繫屬事實登記者，須該訴訟標的係本於物權關係
    ，且該權利或標的物之取得、設定、喪失、變更依法應登記
    者為限。若原告起訴所主張為訴訟標的之權利，其取得、設
    定、喪失或變更無須登記者（例如基於買賣契約所生之債權
    ），縱使原告所請求給付者，為取得、設定、喪失或變更應
    經登記之標的物（例如不動產），仍與上開規定之要件不符
    ，自不得聲請許可為訴訟繫屬事實之登記。
二、聲請意旨略以：伊於110 年9 月16日與相對人就坐落屏東縣
    ○○鄉○○段000 地號土地（下稱系爭土地）訂有不動產買
    賣契約書（下稱系爭契約），買賣價金為新臺幣（下同）37
    8 萬元，伊並於當日給付定金50萬元予相對人，詎相對人竟
    於110 年9 月28日以系爭土地為家族出資而信託登記於其名
    下，因出資人未同意出賣，欲解除系爭契約為由，拒絕依系
    爭契約履行，經聲請人催告履行卻仍置之不理，故依系爭契
    約請求相對人將系爭土地移轉登記予聲請人。為免訴訟繫屬
    中遭登記名義人移轉予善意第三人，爰依民事訴訟法第 254
    條第5 項前段規定，聲請為訴訟繫屬之登記等語。
三、經查，聲請人主張依系爭契約請求相對人移轉系爭土地所有
    權，其訴訟標的係基於債權關係所生之請求權，非屬基於物
    權之請求權，核與民事訴訟法第254 條第5 項規定之要件不
    符，是聲請人聲請裁定許可為訴訟繫屬事實之登記，於法未
    合，應予駁回，爰裁定如主文。
中    華    民    國   110    年    12    月    10    日
                  民事第三庭    法  官  李育任
正本係照原本作成。
如對本裁定抗告，須於裁定送達後10日內向本院提出抗告狀，並
繳納抗告費新臺幣1,000 元。
中    華    民    國   110    年    12    月    10    日
                                書記官  張文玲